【裁判字號】    89,苗簡,577
【裁判日期】    900306
【裁判案由】    給付票款
【裁判全文】
臺灣苗栗地方法院民事簡易判決  八十九年度苗簡字第五七七號
    原      告  弘琦貿易有限公司
    法定代理人  甲○○
    訴訟代理人  丙○○
    被      告  乙○○
    訴訟代理人  彭巧君律師
右當事人間請求給付票款事件，本院判決如左：
    主    文
被告應給付原告新臺幣壹拾陸萬捌仟元，及自民國八十八年十一月十八日起至清償日
止，按年息百分之六計算之利息。
訴訟費用由被告負擔。
本判決得假執行。但被告如於假執行程序實施前以新臺幣壹拾陸萬捌仟元為原告預供
擔保，得免為假執行。
    事    實
甲、原告方面：原告未於最後言詞辯論期日到場，惟據其前期日到場及所提書狀所為
    之聲明及陳述略以：
一、聲明：求為判決如主文第一項所示，並陳明願供擔保請准宣告假執行。
二、陳述：
（一）原告起訴主張執有被告所簽發，發票日為民國八十八年十一月十七日、帳號0
      00000000號、票號ＡＡ0000000號、票面金額新臺幣（下同）
      十六萬八千元、付款人為苗栗縣竹南信用合作社營業部之支票一紙（以下簡稱
      系爭支票），詎於八十八年十一月十七日，經原告為付款之提示時，竟因發票
      人簽章不符遭退票，未獲付款，迭經追索亦均無效，為此依票據法律關係，請
      求判令被告給付如主文第一項所示之票款及其法定遲延利息。
（二）對被告所為抗辯之陳述：
    (1)兩造於八十八年四月十三日協議由訴外人竣源有限公司（以下簡稱竣源公司）
      代理原告經銷竹、苗區域之易力潤自動潤滑器產品業務，期間自八十八年四月
      一日至同年十一月三十日，每半年需至少經銷三百二十台，由原告提供支援銷
      售訓練及裝機技術指導，原告乃依約分別於同年五月四日及同年月十日，將經
      銷之貨物交齊，並由被告及訴外人何東宏驗收無誤。事後被告希望重議經銷事
      宜，雙方於八十八年五月十八日協議後同意取消竣源公司之經銷代理權，改為
      試銷，由竣源公司保留六十二台，每台二千五百七十四元，並由被告簽發付款
      人為苗栗縣竹南信用合作社營業部、票號ＡＡ0000000號、發票日八十
      八年九月十七日、面額十六萬八千元之支票一紙交付原告以支付貨款，其餘二
      百五十八台則辦理退貨手續。惟事後被告再以銷售困難為由，要求展期二個月
      ，原告同意並將收受之貨款十六萬八千元於八十八年九月二十七日匯回給被告
      ，並由被告簽發同額之系爭支票交由原告收受。是被告所謂解約無付款義務云
      云，全然不實。
    (2)本件系爭支票乃被告至原告公司向原告調款所簽立，與貨款已無關係，原告於
      收受系爭支票後已依票面金額匯給被告，惟被告竟故意用印錯誤，致原告提示
      時因發票人簽章不符未獲付款。
三、證據：提出訂購單一紙、送貨單四紙、收款日報表一紙、退貨清單一紙、匯款通
    知書一紙、存款存摺明細一紙、支票一紙、退票理由單一紙（均為影本）為證，
    並聲請訊問證人林小玉。
乙、被告方面：
一、聲明：
（一）原告之訴及其假執行之聲請均駁回。
（二）如受不利判決，願供擔保請准免為假執行。
二、陳述：
（一）兩造為系爭支票之直接前後手關係，依票據法第十三條規定之反面解釋，被告
      自得爰引原因關係以為抗辯。
（二）原告前於八十八年四月十三日，由其代理人彭昌豪經理委託被告經銷微電腦全
      自動潤滑由脂供給器，言明保證上開貨品具有使用上之方便性，如有不符可以
      退還原告，押金為六十七萬二千元。雙方約定先行交付貨物一批試銷，詎原告
      於同年五月十一日將貨物全數搬抵被告住處，由被告先行開立發票日為同年九
      月十七日、票面金額為十六萬八千元之支票一紙交付原告以為保證金，嗣於同
      年九月十八日再開立系爭支票以為交換，原告始終未履行應盡之「支援銷售訓
      練及裝機技術服務」義務，致被告根本無法銷售該批貨品，經被告多次反映前
      情予原告，均不獲理會，被告乃於同年十月二十二日將該批貨物全數交運退還
      原告，並於同年十一月十六、二十日兩度函告原告應依約履行義務，並於同年
      十二月十七日函原告解除前開經銷契約，詎原告不思履行其應盡之義務並返還
      系爭支票予被告，仍執意兌現系爭支票，致生糾葛。按兩造間之經銷契約既經
      被告解除，被告已無付款之義務，原告猶執系爭支票請求付款，自無理由。
（三）被告並未向原告借錢，本件系爭支票乃因原告之前誤領被告簽發充作押金之十
      六萬八千元之支票，經原告匯回該項金額予被告後，被告乃簽發系爭支票交付
      原告，系爭支票發票人簽章不符乃因被告女兒拿錯印章所致，並非故意。
（四）本件系爭支票所請求之貨款，業經均院八十九年度苗簡字第五十二號判決確定
      。
三、證據：提出訂購單一紙、託運單一紙、存證信函三件、竹南信用合作社交易明細
    表一件（均為影本）為證。
丙、本院依職權調取本院八十九年度苗簡字第五十二號民事卷宗。
    理    由
一、兩造間前訴訟即本院八十九年度苗簡字第五十二號民事事件與本件訴訟，當事人
    兩造及原告之聲明雖均相同，惟原告於前訴訟係依買賣關係之價金請求權而為請
    求，本件原告乃依票據關係請求被告給付票款，二者訴訟標的不同，仍非同一事
    件，自無一事不再理原則之適用，核先敘明。
二、本件原告經合法之通知，無正當理由，未於最後言詞辯論期日到場，經核無民事
    訴訟法第三百八十六條所列各款之情形，爰依被告之聲請，准由其一造辯論而為
    判決。
三、原告起訴主張：原告執有被告所簽發之系爭支票，詎於八十八年十一月十七日，
    經原告為付款之提示時，竟因發票人簽章不符遭退票，未獲付款，迭經追索亦均
    無效，為此依票據法律關係，請求判令被告給付如主文第一項所示之票款及其法
    定遲延利息，原告執有系爭支票乃因(1)兩造於八十八年四月十三日協議由竣源公
    司代理原告經銷竹、苗區域之易力潤自動潤滑器產品業務，期間自八十八年四月
    一日至同年十一月三十日，每半年需至少經銷三百二十台，由原告提供支援銷售
    訓練及裝機技術指導，原告乃依約分別於同年五月四日及同年月十日，將經銷之
    貨物交齊，並由被告及訴外人何東宏驗收無誤。事後被告希望重議經銷事宜，雙
    方於八十八年五月十八日協議後同意取消竣源公司之經銷代理權，改為試銷，由
    竣源公司保留六十二台，每台二千五百七十四元，並由被告簽發付款人為苗栗縣
    竹南信用合作社營業部、票號ＡＡ0000000號、發票日八十八年九月十七
    日、面額十六萬八千元之支票一紙交付原告以支付貨款，其餘二百五十八台則辦
    理退貨手續。惟事後被告再以銷售困難為由，要求展期二個月，原告同意並將收
    受之貨款十六萬八千元於八十八年九月二十七日匯回給被告，並由被告簽發同額
    之系爭支票交由原告收受。是被告所謂解約無付款義務云云，全然不實。(2)本件
    系爭支票乃被告至原告公司向原告調款所簽立，與貨款已無關係，原告於收受系
    爭支票後已依票面金額匯給被告，惟被告竟故意用印錯誤，致原告提示時因發票
    人簽章不符未獲付款等語；被告則以：原告前於八十八年四月十三日，由其代理
    人彭昌豪經理委託被告經銷微電腦全自動潤滑由脂供給器，言明保證上開貨品具
    有使用上之方便性，如有不符可以退還原告，押金為六十七萬二千元。雙方約定
    先行交付貨物一批試銷，詎原告於同年五月十一日將貨物全數搬抵被告住處，由
    被告先行開立發票日為同年九月十七日、票面金額為十六萬八千元之支票一紙交
    付原告以為保證金，嗣於同年九月十八日再開立系爭支票以為交換，原告始終未
    履行應盡之「支援銷售訓練及裝機技術服務」義務，致被告根本無法銷售該批貨
    品，經被告多次反映前情予原告，均不獲理會，被告乃於同年十月二十二日將該
    批貨物全數交運退還原告，並於同年十一月十六、二十日兩度函告原告應依約履
    行義務，並於同年十二月十七日函原告解除前開經銷契約，詎原告不思履行其應
    盡之義務並返還系爭支票予被告，仍執意兌現系爭支票，致生糾葛。按兩造間之
    經銷契約既經被告解除，被告已無付款之義務，原告猶執系爭支票請求付款，自
    無理由。被告並未向原告借錢，本件系爭支票乃因原告之前誤領被告簽發充作押
    金之十六萬八千元之支票，經原告匯回該項金額予被告後，被告乃簽發系爭支票
    交付原告，系爭支票發票人簽章不符乃因被告女兒拿錯印章所致，並非故意等語
    ，資為抗辯。
四、原告主張執有被告所簽發之系爭支票，詎於八十八年十一月十七日，經原告為付
    款之提示時，竟因發票人簽章不符遭退票，未獲付款之事實，業據提出與所述相
    符之原支票及退票理由單影本各一紙為證，核屬相符，被告對該支票確為其所簽
    發之事實既不爭執，自堪信原告前揭主張為真實。另原告主張兩造於八十八年四
    月十三日協議由竣源公司代理原告經銷竹、苗區域之易力潤自動潤滑器產品業務
    ，期間自八十八年四月一日至同年十一月三十日，每半年需至少經銷三百二十台
    ，由原告提供支援銷售訓練及裝機技術指導，原告乃依約分別於同年五月四日及
    同年月十日，將經銷之貨物交齊，並由被告及訴外人何東宏驗收無誤，事後被告
    希望重議經銷事宜，雙方於八十八年五月十八日協議後同意取消竣源公司之經銷
    代理權，改為試銷，由竣源公司保留六十二台，每台二千五百七十四元，並由被
    告簽發付款人為苗栗縣竹南信用合作社營業部、票號ＡＡ0000000號、發
    票日八十八年九月十七日、面額十六萬八千元之支票一紙交付原告，並經原告於
    八十八年九月二十一日提示兌現，其餘二百五十八台則辦理退貨手續，事後經兩
    造協議由被告簽發系爭支票交付原告，由原告於八十八年九月二十七日匯給被告
    十六萬八千元之事實，業據原告提出訂購單一紙、送貨單四紙、收款日報表一紙
    、退貨清單一紙、匯款通知書一紙、存款存摺明細一紙、支票一紙、退票理由單
    一紙（均為影本）為證，並經證人林小玉於本院訊問中證述無訛，而被告對此亦
    不爭執，亦堪認為真實。
五、按當事人主張有利於己之事實者，就其事實有舉證之責任，民事訴訟法第二百七
    十七條定有明文。本件原告主張係被告向原告借款而簽發系爭支票之事實，既為
    被告所否認，而原告就兩造間借貸關係之成立復未舉證證明，參以原告既自認系
    爭支票之簽發係因原告同意被告展期二個月之請求，而將收受之貨款十六萬八千
    元於八十八年九月二十七日匯回給被告，並由被告簽發同額之系爭支票交由原告
    收受等情，則原告主張系爭支票係因被告向原告借款所簽發之事實，顯非可採，
    系爭支票應係被告簽發用以代訴外人竣源公司支付貨款之事實，應堪認定。
六、次按票據債務人不得以自己與發票人或執票人之前手間所存之抗辯事由對抗執票
    人，票據法第十三條前段固定有明文，惟依上開條文意旨之反面解釋，票據債務
    人非不得以與其直接前手之原因關係對抗其前手（最高法院二七滬上字第九七號
    判例意旨參照）。本件被告簽發系爭支票予原告，二者間為直接前後手之關係，
    揆諸上開說明，被告自得以其與原告間之原因關係資以對抗，經查，被告所辯原
    告與竣源公司間之經銷契約，已因原告始終未履行應盡之「支援銷售訓練及裝機
    技術服務」義務，業經竣源公司合法解除契約，被告已無給付義務等情，固據提
    出存證信函影本三件為證，惟為原告所否認，被告就原告確有違反其與竣源公司
    間經銷契約之事實，既未舉證證明，而參以被告所提竣源公司於八十八年十一月
    十六日及同年月二十日寄交原告之存證信函所載，均未提及原告有何未履行支援
    銷售訓練及裝機技術服務義務之瑕疵存在，則雖竣源公司另於八十八年十二月十
    七日以存證信函通知原告解除契約，渠等間之契約亦不因之而解除，是被告前開
    所辯，應無足取。
七、末按在票據上簽名者，應依票上所載文義負責，發票人應照支票文義擔保支票之
    支付；又執票人向支票債務人行使追索權時，得請求自為付款提示日起之利息，
    如無約定利率者，依年利率六釐計算，票據法第五條第一項、第一百二十六條、
    第一百三十三條分別定有明文。本件被告簽發系爭支票係代竣源公司給付貨款，
    既如前述，則其在系爭支票發票人上簽名，即應依票上所載文義負責，並應照支
    票文義擔保支票之支付。從而，原告據以提起本訴，依據票據債權之法律關係，
    訴請被告清償如主文第一項之金額及法定利息，依法即無不合，應予准許。
八、本件係命清償票據上債務之判決，依民事訴訟法第三百八十九條第一項第四款之
    規定，自應依職權宣告假執行，原告陳明願供擔保請准宣告假執行，無非促使法
    院發動職權，非屬必要，附此敘明。另被告陳明願供擔保免為假執行，核無不合
    ，爰酌定相當擔保金額准許之。
九、據上論結，本件原告之訴為有理由，依民事訴訟法第四百三十六條第二項、第三
    百八十五條第一項前段、第七十八條、第三百八十九條第一項第四款、第三百九
    十二條，判決如主文。
中      華      民      國    九十      年      三      月      六      日
                                    臺灣苗栗地方法院苗栗簡易庭
~B法      官  王萬金
右為正本係照原本作成。
如對本判決上訴，須於判決送達後廿日內向本院提出上訴（須按他造當事人之人數附
繕本）。
~B法院書記官  姚錫鈞
中      華      民      國    九十      年      三      月      七      日


司法院資訊處製作；財團法人民間司法改革基金會備份。
